臺灣屏東地方法院刑事判決　　　　　　 100年度交訴字第71號
公　訴　人　臺灣屏東地方法院檢察署檢察官
被　　　告　鄧琇文
上列被告因過失致死案件，經檢察官提起公訴（99年度調偵字第
303 號），本院判決如下：
    主    文
鄧琇文因過失致人於死，處有期徒刑拾月。
    事    實
一、鄧琇文為前往位於屏東縣鹽埔鄉洛陽村之上班地點，於民國
    99年1 月22日14時30分（起訴書誤載為38分）許，騎乘車牌
    號碼928-BDT 號重型機車，沿限速50公里之屏東縣九如鄉○
    ○路由西往東方向行駛，行經該路段臺電東寧支33號電線桿
    前與產業道路之無號誌交岔路口時，其本應注意車前狀況，
    隨時採取必要之安全措施，及汽車行駛至無號誌設備或號誌
    未運作之交岔路口，應減速慢行，作隨時停車之準備，而依
    當時日間自然光線、柏油路面、乾燥、無障礙物、視距良好
    等情形，亦無不能注意之情事，竟疏於注意，仍以時速40至
    50 公 里之速度行駛，適有鄭明美騎乘車號PHU-120 號重型
    機車，沿同路同方向行駛在鄧琇文左前側，亦疏未注意轉彎
    車應讓直行車先行，仍貿然於上開無號誌交岔路口欲右轉駛
    入該產業道路，鄧琇文見狀閃避不及，致鄭明美所駕機車右
    側遭鄧琇文騎乘之機車撞擊，鄭明美因而人車倒地，經路人
    報警送醫急救，鄧琇文並向據報前來處理之員警自首而接受
    調查，嗣鄭明美仍因頭部外傷併顱內出血不治死亡。
二、案經臺灣屏東地方法院檢察署檢察官相驗後自動檢舉及據鄭
    明美之夫朱貴武暨鄭明美之子朱世文告訴而偵查起訴。
    理    由
壹、程序方面：
一、按被告以外之人於審判外之言詞或書面陳述，除法律有規定
    者外，不得作為證據，刑事訴訟法第159 條第1 項定有明文
    。被告以外之人（包括證人、鑑定人、告訴人、被害人及共
    同被告等）於審判外之言詞或書面陳述，為所謂傳聞證據，
    由於傳聞證據有悖於法院直接審理及言詞審理之精神，妨害
    當事人之反對詰問權，影響程序正義之實現，除法律有規定
    者（例如同法第159 條第2 項、第159 條之1 至第159 條之
    5 、第206 條等）外，原則上不具有證據能力。本件被害人
    之夫即告訴人朱貴武於警詢中所為之陳述（含書面陳述之書
    函），本屬傳聞證據，被告於本院準備程序中爭執其證據能
    力，故其於警詢中所為之陳述，不具有證據能力。
二、又按被告以外之人於審判外之陳述，雖不符刑事訴訟法第15
    9 條之1 至第159 條之4 之規定，而經當事人於審判程序同
    意作為證據，法院審酌該言詞陳述或書面陳述作成時之情況
    ，認為適當者，亦得為證據，同法第159 條之5 第1 項有明
    文規定。茲查，本判決所引用之傳聞證據，除原已符同法第
    159 條之1 至第159 條之4 規定及法律另有規定等傳聞法則
    例外規定，而得作為證據外，其餘卷證資料（除告訴人朱貴
    武於警詢中所為之陳述有爭執外），業經當事人於本院準備
    程序時，表示對本案具傳聞性質證據部分，均同意作為證據
    （見本院卷第12頁）。本院斟酌上開證據並無違法取得之情
    事，亦無證明力明顯過低之情形，認為作為本件被告認定犯
    罪有無之證據亦屬適當，是均得採為本件論斷之證據。
貳、實體方面：
一、訊據被告鄧琇文固坦承其於上述時、地與被害人鄭明美發生
    車禍一情不諱，惟矢口否認有何過失致人於死之犯行，辯稱
    ：是被害人未打方向燈突然右轉，我一時措手不及才會撞上
    云云。經查，前揭時地被告鄧琇文騎車與被害人鄭明美機車
    發生碰撞之事實，業據被告鄧琇文於警、偵詢中及本院審理
    時供陳明確，並經告訴人朱貴武於偵查中指訴、告訴人朱世
    文於偵查中及本院審理中指訴綦詳，復有道路交通事故現場
    圖1 紙、道路交通事故調查報告(一)、(二)表、現場暨車損照片
    28幀在卷可稽，另被害人鄭明美係因本件事故致頭部外傷併
    顱內出血死亡，亦經臺灣屏東地方法院檢察署檢察官督同法
    醫師相驗屍體，製作勘驗筆錄、相驗屍體證明書、驗斷書在
    卷，復有相驗照片8 幀附卷可憑，堪信為真。
二、按汽車行經無號誌之交岔路口時，應減速慢行，作隨時停車
    之準備，道路交通安全規則第93條第1 項第2 款定有明文；
    又汽車行駛時，駕駛人應注意車前狀況，並隨時採取必要之
    安全措施，同規則第94條第3 項著有規定。而依卷附道路交
    通事故調查報告表、現場圖、現場及車損照片所示，本件事
    故發生地點為屏東縣九如鄉臺電東寧支33號電線桿前與產業
    道路之無號誌交岔路口，揆諸前開說明，被告行經該路口時
    ，自應減速慢行，作隨時停車之準備，及注意車前狀況，並
    隨時採取必要之安全措施。
三、次查，本件車禍事故發生後，被告鄧琇文所駕機車在東寧路
    西向東車道距交岔路口西南側往南0.7 公尺處開始延伸形成
    剎車痕1 道，長度3. 4公尺，並略向外（南）側偏移、延伸
    至產業道路入口中間位置，再自煞車痕終止處往東延伸形成
    刮地痕2.4 公尺，被告所騎機車最後倒在距交岔路口東南側
    往東1.2 公尺處，鄭明美所騎機車則在距路口西南側往南0.
    7 公尺之東寧路西向東車道路邊（距路邊約1.5 公尺）起，
    遺有長約1 公尺之刮地痕1 道，產業道路入口中間靠西側遺
    有血跡，應為被害人倒地位置，又被告所駕機車因本件事故
    ，其車頭車殼、擋泥板破損、車燈脫落，被害人所駕機車右
    側腳踏板處有撞擊痕跡，綜合觀之，前揭事故係行駛在前之
    被害人欲右轉進入產業道路入口時，遭自後由西往東駛來，
    由被告鄧琇文所駕機車自被害人機車右側撞擊所致，佐以兩
    車受損情形、被告鄧琇文所駕機車於現場遺留剎車痕、刮地
    痕之長度及位置係在被害人所駕機車遭撞後於現場遺留之刮
    地痕之後等情，足見被告撞擊前並未剎車，迨撞擊後始剎車
    ，致留下剎車痕，繼而人車倒地復產生刮地痕。又被告自承
    發生交通事故時間為14時30分許，然復自承其上班時間係14
    時30分，上班地點在鹽埔鄉洛陽村，事故地點距離上班地點
    尚有5 分鐘路程，則被告行經肇事地點時，顯然已經遲到，
    則衡諸常情，被告行經上開路口非無為趕路而未減速之可能
    ，足徵本件事故除因被害人轉彎車未讓直行車先行外，被告
    鄧琇文駕車行經路口時，未確實減速慢行，並做隨時停車之
    準備；及注意車前狀況，並隨時採取必要之安全措施，以致
    發現危險時不及反應而撞擊被害人機車，亦為肇事之原因，
    而依當時為晴天午後，光線甚佳，現場為鋪設柏油之村里道
    路，路況、視野良好，路面無缺陷、無障礙，亦無其他不能
    注意之情事，詎被告鄧琇文駕車行經現場時竟仍疏於注意，
    終至事故發生之結果，其行為顯有過失。又被害人鄭明美係
    因本件事故造成頭部外傷併顱內出血而死亡，已如前述，是
    被告鄧琇文前開過失行為與被害人鄭明美死亡之結果間，顯
    有直接因果關係，被告上開辯解，顯係臨訟卸責之詞，無足
    採信。本件犯罪事證已臻明確，應依法論科。
四、核被告鄧琇文所為，係犯刑法第276 條第1 項之過失致死罪
    。又被告鄧琇文犯罪後，於警方據報前往調查時，主動向承
    辦員警承認犯行並接受調查，有屏東縣政府警察局道路交通
    事故肇事人自首情形紀錄表1 紙在卷可憑（見警卷14頁），
    係對於未經發覺之犯罪自首而受裁判，爰依刑法第62條前段
    規定，減輕其刑。本院審酌被告鄧琇文並無前科，有臺灣高
    等法院被告前案紀錄表1 份在卷可稽，素行良好，其行為時
    之年齡為26歲，年紀尚輕，智識程度為大學畢業，其就導致
    本件車禍發生之責任歸屬殆屬次因，過失程度非高，有臺灣
    省車輛行車事故覆議鑑定委員會函1 份在卷可稽（見99年度
    調偵字第303 號卷12頁），嗣後未與被害人家屬達成和解，
    暨其犯罪後未能坦承犯行，態度非佳等一切情狀，量處如主
    文所示之刑，以資懲儆。
據上論斷，應依刑事訴訟法第299 條第1 項前段，刑法第276 條
第1 項、第62條前段，刑法施行法第1 條之1 ，判決如主文。
本案經檢察官潘國威到庭執行職務
中    華    民    國   100    年    8     月    10    日
                    交通法庭    法  官  陳茂亭
以上正本證明與原本無異。
如不服本判決應於收受判決後10日內向本院提出上訴書狀，並應
敘述具體理由；其未敘述上訴理由者，應於上訴期間屆滿後20日
內向本院補提理由書（均須按他造當事人之人數附繕本）「切勿
逕送上級法院」。
中    華    民    國   100    年    8     月    10    日
                                書記官  黃佳惠
附錄本案論罪科刑法條全文
中華民國刑法第276條
（過失致死罪）
因過失致人於死者，處2 年以下有期徒刑、拘役或2 千元以下罰
金。
從事業務之人，因業務上之過失犯前項之罪者，處5 年以下有期
徒刑或拘役，得併科3 千元以下罰金。